【裁判字號】    91,訴,516
【裁判日期】    920414
【裁判案由】    妨害兵役
【裁判全文】
臺灣宜蘭地方法院刑事判決                        九十一年度訴字第五一六號
    公  訴  人  臺灣宜蘭地方法院檢察署檢察官
    被      告  甲○○
右列被告因妨害兵役案件，經檢察官提起公訴（九十一年度偵緝字第一八八號），本
院判決如左：
    主    文
甲○○役齡男子意圖避免徵兵處理，而居住處所遷移，無故不申報，致未能接受徵兵
處理，累犯，處有期徒刑肆月，如易科罰金以參佰元折算壹日。
    事    實
一、甲○○曾犯妨害自由及竊盜等前科，其於民國（下同）八十九年間因竊盜案件，
    經本院判處有期徒刑七月確定，於八十九年十月十八日執行完畢出監，係役齡男
    子，戶籍設於宜蘭縣宜蘭市○○里○○街三十二號，竟意圖避免徵兵處理，於居
    住處所遷移至台北地區居住後，竟無故不依規定申報其居住處所，致使宜蘭縣宜
    蘭市公所先後於八十九年十一月十三日以八九市民字第二０一四六號函請檢具相
關資料辦理身家調查、九十一年一月九日以九一市民字第二九六號函請辦理兵籍
    調查及九十一年五月十五日以九一市民字第０九一０００八七六六號函請辦理兵
    籍調查之通知，均無法送達，致未能接受徵兵之處理。
二、案經宜蘭縣政府移送台灣宜蘭地方法院檢察署檢察官偵查起訴。
    理    由
一、訊據被告甲○○對於右揭居住處所遷移，未依規定申報之事實，坦承不諱，惟否
    認有妨害兵役之犯行，辯稱：十年前伊自美國回來，八十年七月十九日迄今均未
    做身家調查，伊回來後戶籍一直都在宜蘭市○○街三十二號，但伊人均在台北，
    伊不是有意的云云。惟查，右揭被告妨害兵役徵兵處理之事實，有宜蘭縣宜蘭市
    妨害兵役人員名冊、台灣省宜蘭縣宜蘭市九十一年妨害兵役案件調查表、宜蘭縣
    宜蘭市民徵兵及齡男子名冊、戶籍異動及出入境資料及如事實欄所示之宜蘭市公
    所函三件附卷可資佐證，被告復自承其確係居住處所遷移未依規定申報，致未能
    接受徵兵處理等情，且被告自美國返國後，當需面臨兵役徵兵調查之事，應為被
    告所明知，其辯稱並非有意云云，顯不足採。本件事證已臻明確，被告犯行應堪
    予認定。
二、查被告行為後妨害兵役治罪條例已於九十一年六月二十六日經總統公布修正，並
    於同年六月二十八日生效，比較被告行為時之妨害兵役治罪條例第三條第五款與
    現行公布修正後之妨害兵役治罪條例第三條第五款之規定，兩者於法定刑部分並
    無不同，依刑法第二條第一項前段之規定，自應適用修正後現行之妨害兵役治罪
    條例第三條第五款之規定，核被告所為，係犯現行妨害兵役治罪條例第三條第五
    款之罪。查被告前曾犯妨害自由及竊盜等前科，其於八十九年間因竊盜案件，經
    本院判處有期徒刑七月確定，於八十九年十月十八日執行完畢出監，有其台灣高
    等法院被告全國前案紀錄表一紙附卷足稽，其於五年內再犯有期徒刑以上之本罪
    ，為累犯，應依累犯之規定加重其刑。爰審酌被告之品行及其意圖避免徵兵處理
    ，而居住處所遷移，無故不申報，致未能接受徵處理之犯罪動機、目的、手段，
    對兵役制度管理所生之危害，及其犯罪後坦承之態度等一切情狀，量處如主文所
    示之刑，以示懲戒。末查被告行為後刑法第四十一條第一項已修正為「犯最重本
    刑為五年以下有期徒刑之罪，而受六個月以下有期徒刑或拘役之宣告，因身體、
    教育、職業、家庭之關係或其他正當事由，執行顯有困難者，得以一元以上三元
    以下折算一日，易科罰金，但確因不執行所宣告之，難收矯正之效，或難以維持
    法秩序者，不在此限。」，比較刑法第四十一條修正前與修正後之規定，以修正
    後之規定有利於被告，爰併依修正後之規定併予諭知易科罰金之折算標準。
據上論斷，應依刑事訴訟法第二百九十九條第一項前段，妨害兵役治罪條例第三條第
五款，刑法第十一條前段、第二條第一項前段、第四十一條第一項、第四十七條，罰
金罰鍰提高標準條例第二條，判決如主文。
中      華      民      國     九十二     年     四     月    十四      日
                                        臺灣宜蘭地方法院刑事第二庭
                                            法  官  黃  永  勝
右正本證明與原本無異。
如不服本判決，應於判決送達後十日內向本院提出上訴狀( 應附繕本 ）。
                                            書記官  莊  文  東
中      華      民      國     九十二     年     四     月    十五      日
附錄法條：
妨害兵役治罪條例第三條第五款。
 (役男避免徵兵處理罪)
役齡男子意圖避免徵兵處理，而有左列行為之一者，處五年以下有期徒刑
：
五  居住處所遷移，無故不申報，致未能辦理身家調查、徵兵檢查、抽籤
    或徵集者。


司法院資訊處製作；財團法人民間司法改革基金會備份。
